【裁判字號】    91,基簡,783
【裁判日期】    920722
【裁判案由】    給付會款
【裁判全文】
臺灣基隆地方法院宣示判決筆錄  九十一年度基簡字第七八三號
    原      告  己○○
    訴訟代理人  丁○○
    被      告  甲○○
                庚○○
                乙○○
    共      同
    訴訟代理人  何志揚律師
右當事人間九十一年度基簡字第七八三號給付會款事件於中華民國九十二年七月二十
二日下午四時在本院民事第九法庭公開宣示判決出席職員如左：
                法      官  陳培仁
                法院書記官  林婉瑩
                通      譯  吳涴鈺
朗讀案由兩造均未到
法官朗讀主文宣示判決，並諭知將判決主文、所裁判之訴訟標的及其理由要領，記載
於後：
    主    文
被告甲○○、庚○○應各給付原告新臺幣肆拾捌萬元，被告乙○○應給付原告壹拾肆
萬玖仟元及均自民國九十二年一月一日起至清償日止，按年息百分之五計算之利息。
原告其餘之訴及假執行之聲請駁回。
訴訟費用由被告負擔十分之八，餘由原告負擔。
本判決第一項得假執行。
    兩造爭執及理由要領
一、原告原起訴請求被告給付新臺幣（下同）一百十四萬元及自民國八十八年四月二
    十六日起至清償日止，按年息百分之五計算之利息。嗣於訴狀送達後，原告將原
    訴變更為請求被告甲○○、乙○○各給付三十七萬元、被告庚○○給付三十六萬
    九千元，其減縮訴之聲明合於民事訴訟法第二百五十五條第一項第三款之規定，
    合先敘明。
二、本件原告起訴時先居於原告之地位，嗣於訴訟程序進行中，主張已將債權讓與丁○○，請求追加丁○○為原告，嗣又改稱將丁○○列為原告訴訟代理人。查原告
    於九十二年四月二十五日本院言詞辯論時，雖表示曾將會款債權讓與丁○○，然
    原告係因系爭合會停標之後，同意將被告三人之死會會款授權由丁○○收取，用
    以抵銷丁○○之活會，並非將債權轉讓丁○○，此經原告於九十二年七月八日言
    詞辯論時陳述明確，是本件原告並無當事人不適格情事，併此指明。
三、原告主張被告三人參加以原告為會首，每期會款二萬元，會員連會首共五十七會
    份，會期自八十四年十一月十日起至八十八年四月二十五日止之合會各一會份，
    被告三人先後於八十四年十二月十日、八十五年一月二十五日、八十五年三月十
    日分別以標息七千三百元、六千元、五千二百元標得該會，應得會款業據原告陸
    續給付，但被告等竟自八十六年十一月即第三十四期起拒不按月繳納死會會款各
    二萬元，迄今被告甲○○、庚○○各有未繳納之死會會款各四十八萬元，乙○○
    未繳納死會會款十四萬九千元（被告三人中最後一會得標者應為乙○○而非原告
    主張之庚○○，扣除之前得標時會首所交付用以支付之活會會款而未兌現之支票
    三十三萬一千元後，尚應繳納十四萬九千元，並非該三十三萬九千元平均自被告
    三人應付會款中扣除），為此訴請被告等如數給付。
四、被告三人則抗辯稱並未收受原告所交付之得標會款，並抗辯原告之會款請求權已
    罹於時效而消滅。又原告既已將會款債權轉讓丁○○，從而其以原告之地位起訴
    請求被告給付會款，即屬當事人不適格之違法等語。
五、經查：
  （一）原告主張被告三人參加以其為會首，每期會款二萬元，會員連會首共五十七
        會份，會期自八十四年十一月十日起至八十八年四月二十五日止之合會各一
        會份，被告三人均已標得該會，且自八十六年十一月該會停標之時起，即未
        再繳納死會會款之事實，業據原告提出互助會會員名冊影本一份為證，並經
        被告當庭自認確有其事，堪信屬實。
  （二）被告三人於標得會份之時，均由原告將會款在證人戊○○家中交付被告庚○○，僅最後一次會款中部分金額三十三萬一千元，原告係以支票支付而屆期
        未能兌現等情，業據證人丙○○、戊○○當庭陳述明確（見本院九十二年三
        月十三日言詞辯論筆錄），且被告三人於得標後曾按月繳交死會會款，亦據
        被告乙○○自承在卷（見本院九十二年一月二十一日言詞辯論筆錄）。足證
        原告於被告三人得標之時，確曾交付被告應得之會款，否則被告等何以會在
        得標之後繳納死會會款？被告等辯稱未收受得標會款云云，顯非真實。
  （三）原告所召集之前開互助會，於八十六年十一月起因故停標，所有死會、活會
        應繳納或應得之會款均已結算清楚，僅被告三人之死會尚未繳納及活會會員
        丁○○之四個會份金額尚未支付，此為前開證人丙○○、戊○○證述在卷。
        從而原告本於會首之地位，請求被告三人給付會款甲○○、庚○○各四十八
        萬元、乙○○十四萬九千元，用以支付丁○○之活會，為有理由，應予准許
        。至被告乙○○抗辯稱原告尚有活會會款三十三萬一千元，係以支票給付而
        屆期未能兌現，此部分事實有支票及退票理由單在卷可證，且為原告所不爭
        執，被告乙○○之抗辯，自堪信為真實，原告此部分之請求即屬不應准許。
  （四）按遲延之債務以支付金錢為標的者，債權人得請求依法定利率計算之遲延利
        息；又給付無確定期限者，債務人於債權人得請求給付時，經其催告而未為
        給付，自受催告時起，負遲延責任。其經債權人起訴而送達訴狀，或依督促
        程序送達支付命令，或為其他相類之行為者，與催告有同一之效力；又應付
        利息之債務，其利率未經約定，亦無法律可據者，週年利率為百分之五，民
        法第二百三十三條第一項前段、第二百二十九條第二項、第二百零三條分別
        定有明文。本件原告之起訴狀係於九十一年十二月三十一日送達被告三人，
        此有送達證書在卷足憑，從而原告請求被告三人自訴狀送達之翌日即九十二
        年一月一日起至清償日止，按年息百分之五計算之法定遲延利息，為有理由
        ，應予准許。超過此部分之利息，即屬於法無據，應予駁回。
  （五）另原告所召集之前開互助會，係於八十六年十一月起停標，被告三人自八十
        六年十二月起之各期會款即應按月繳納，而原告係於九十一年十二月二十四
        日起訴，有起訴狀在卷可按，是原告之會款請求權，尚未罹於時效而消滅，
        被告此部分之抗辯，亦非有理由。
六、本件係本於合會有所請求涉訟所為被告敗訴之判決，應依職權宣告假執行。至原
    告敗訴部分，其假執行之聲請即失所依據，應併予駁回。
中      華      民      國    九十二    年      七      月    二十二    日
~B臺灣基隆地方法院基隆簡易庭
~B    法院書記官  林  婉  瑩
~B    法      官  陳  培  仁
右正本證明與原本無異。
本筆錄正本之送達，與判決正本之送達，有同一效力。
對於本件判決如有不服，應於收受送達後二十日內向本院提出上訴書狀，上訴於本院
合議庭，並按他造當事人之人數附具繕本。
中      華      民      國    九十二    年      七      月    二十九    日
~B    法院書記官  林  婉  瑩


司法院資訊處製作；財團法人民間司法改革基金會備份。
